【裁判字號】    98,上訴,4882
【裁判日期】    981217
【裁判案由】    毒品危害防制條例
【裁判全文】
臺灣高等法院刑事判決                98年度上訴字第4882號
上  訴  人
即  被  告  甲○○
上列上訴人因違反毒品危害防制條例案件，不服臺灣板橋地方法
院98年度訴字第3526號，中華民國98年11月5 日第一審判決（起
訴案號：臺灣板橋地方法院檢察署98年度毒偵字第5489號），提
起上訴，本院判決如下：
    主  文
上訴駁回。
    理  由
一、按依刑事訴訟法第350條、第361條、第362條、第367條規定
    ，不服地方法院之第一審判決而上訴者，須提出上訴書狀，
    並應敘述具體理由，為上訴必備之程式；其所提出之書狀未
    敘述上訴理由，或僅曾以言詞陳述上訴理由者，均應於上訴
    期間屆滿後20日內補提理由書於第一審法院。第一審法院經
    形式審查，認逾期未補提上訴理由者，應定期間先命補正；
    逾期未補正者，為上訴不合法律上之程式，應以裁定駁回。
    倘已提出上訴理由，但所提非屬具體理由者，則由第二審法
    院以上訴不合法律上之程式，判決駁回。而所謂具體理由，
    必係依據卷內既有訴訟資料或提出新事證，指摘或表明第一
    審判決有何採證認事、用法或量刑等足以影響判決本旨之不
    當或違法，而構成應予撤銷之具體事由，始克當之（例如：
    依憑證據法則具體指出所採證據何以不具證據能力，或依憑
    卷證資料，明確指出所為證據證明力之判斷如何違背經驗、
    論理法則）；倘僅泛言原判決認定事實錯誤、違背法令、量
    刑失之過重或輕縱，而未依上揭意旨指出具體事由，或形式
    上雖已指出具體事由，然該事由縱使屬實，亦不足以認為原
    判決有何不當或違法者（例如：對不具有調查必要性之證據
    ，法院未依聲請調查亦未說明理由，或援用證據不當，但除
    去該證據仍應為同一事實之認定），皆難謂係具體理由，俾
    與第二審上訴制度旨在請求第二審法院撤銷、變更第一審不
    當或違法之判決，以實現個案救濟之立法目的相契合，並節
    制濫行上訴（最高法院97年度台上字第892 號、97年度台上
    字第1402號、98年度台上字第2133號、98年度台上字第2158
    號、98年度台上字第2189號、98年度台上字第2204號、98年
    度台上字第4122號、98年度台上字第4196號、98年度台上字
    第4215號、98年度台上字第4225號、98年度台上字第4238號
    、98年度台上字第4304號、98年度台上字第4468號、98年度
    台上字第4476號等判決意旨參照）。又原審法院對上訴書狀
    有無記載理由，為形式上之審查，認有欠缺，且未據上訴人
    自行補正者，固應定期間先命補正。然上訴理由是否具體，
    依96年7月4日刑事訴訟法第361 條修正理由三之說明，屬第
    二審法院審查範圍，不在命補正之列。
二、原審依憑上訴人即被告甲○○之自白、查扣之第二級毒品甲
    基安非他命1包、台灣檢驗科技股份有限公司98年8月14日濫
    用藥物檢驗報告、交通部民用航空局航空醫務中心98年8 月
    10日航藥鑑字第0983938 號毒品鑑定書，及本院被告前案紀
    錄表等，認定甲○○前於87年因施用第二級毒品案件，經臺
    灣板橋地方法院以87年度訴字第470 號裁定送勒戒處所觀察
    、勒戒，認無繼續施用毒品之傾向，於87年9月2日釋放出所
    。又因施用第二級毒品案件，經臺灣板橋地方法院以92年度
    毒聲字第620 號裁定送觀察勒戒，因認有繼續施用毒品之傾
    向，經臺灣板橋地方法院以92年度毒聲字第939 號裁定令入
    戒治處所施以強制戒治，嗣以92年度毒聲字第2530號裁定停
    止戒治，所餘戒治期間付保護管束，惟甲○○於保護管束期
    間，再因施用毒品案件，經臺灣板橋地方法院以92年度毒聲
    字第3735號裁定撤銷停止戒治令入戒治處所續施以強制戒治
    ，迄93年1月9日因毒品危害防制條例修正釋放出所，而其施
    用毒品部分，並經臺灣板橋地方法院以92年度易字第2132號
    判決判處有期徒刑5 月確定。又其於保護管束期間施用第二
    級毒品案件，經臺灣板橋地方法院以93年度簡字第391 號簡
    易判決判處有期徒刑6 月確定。復因施用第一級及第二級毒
    品案件，經臺灣板橋地方法院以94年度訴字第550 號判決分
    別判處有期徒刑8月、8月，應執行有期徒刑1年2月確定。上
    開各罪均接續執行，於95年5月9日因縮短刑期假釋出監，假
    釋期間付保護管束。其於前開假釋期間內，又因施用第一級
    及第二級毒品案件，經臺灣板橋地方法院以95年度訴字第26
    38號判決分別判處有期徒刑10月、10月，應執行有期徒刑 1
    年6 月確定，並與前開假釋經撤銷後之殘刑7月又1日接續執
    行，嗣於97年10月10日縮刑期滿執行完畢。詎不知悔改，於
    前述觀察、勒戒執行完畢釋放後，5 年內再犯施用毒品之罪
    ，經臺灣板橋地方法院分別自92年起至95年間，先後以前揭
    判決判處有罪確定後，明知海洛因、甲基安非他命分係屬毒
    品危害防制條例第2條第2項第1款、第2款所定之第一級、第
    二級毒品，不得持有、施用，竟基於同時施用第一級毒品海
    洛因及第二級毒品甲基安非他命之犯意，於98年7 月28日中
    午12時許，在臺北縣鶯歌鎮火車站附近某網路咖啡廳之廁所
    內，以將海洛因及甲基安非他命混合後置入玻璃球吸食器內
    燒烤吸食煙氣之方式，施用毒品海洛因及甲基安非他命乙次
    。嗣於該日22時許，行經臺北縣板橋市○○路○段22巷9號前
    ，因形跡可疑，為警上前盤查，在其身上之內褲內扣得其所
    有之甲基安非他命1 包（含包裝袋，檢驗前淨重0.24公克；
    檢驗後淨重0.2397公克）。適用毒品危害防制條例第10條第
    1項、第2項、第18條第1 項前段，刑法第11條、第55條、第
    47條第1 項等規定，論處甲○○施用第一級毒品，累犯，處
    有期徒刑1年4月，扣案之第二級毒品甲基安非他命1 包（含
    包裝袋，檢驗後淨重0.2397公克），沒收銷燬之。核無違誤
    或不當。
三、被告上訴意旨略以：伊因施用第一級、第二級毒品一罪，經
    第一審法院重處有期徒刑1年4月，然審酌伊犯後態度頗佳，
    對於所犯均坦承不諱，並深感自責與懊悔，所為對社會、人
    民所生之危害非鉅，第一審法院量刑似嫌過重；又據世界衛
    生組織醫學新知報告，毒癮者乃對某一特定藥物產生心理、
    生理（上訴狀誤載為身理）之強烈依賴，其腦部因受特定藥
    物長期侵蝕、毀損，對該藥物已失抵抗能力，無能自控，使
    患者不斷重覆施用，不可自拔，因此毒癮者實質上應屬病患
    而非罪犯，請鈞院體念伊實質上係屬病患而非罪犯，所為並
    為造成他人或社會治安之危害，賜伊從寬從輕之刑度云云。
    第按：量刑屬法院自由斟酌決定之職權，若無逾越法定刑度
    或顯然濫用權限之情形，即不得任憑己意指摘其不當或違法
    。經查：原審就其刑之裁量，已審酌上訴人即被告無視毒品
    可能對自身及家庭所造成之戕害，及對社會治安形成之潛在
    危險，屢犯施用毒品之罪，足見其戒絕毒癮之意志不堅，本
    不宜寬貸，惟念其犯後坦承犯行，態度良好，及施用毒品乃
    戕害自身健康，尚未直接危害他人等一切情狀，為其量刑之
    基礎。要非未斟酌被告自白犯罪，態度良好，及施用毒品所
    生危害等情狀，且其量刑業以行為人之行為罪責為基礎，並
    斟酌刑法第57條各款所列情狀，在法定刑度內，酌量科刑，
    無何偏執一端，致明顯失出失入情形。被告上訴理由，並未
    具體指摘原判決關於認事用法或量刑有何違法或不當，僅就
    第一審判決已審酌之量刑事項，申論其個人主觀上對法院量
    刑之期盼，漫事指摘第一審判決量刑過重，請求減輕刑度，
    顯非具體理由。衡以首開規定及說明，被告不服原判決提起
    上訴，並未提出合於刑事訴訟法第361條第2項規定之具體理
    由，與未提出具體理由無異，其上訴不合法律上之程式，爰
    不經言詞辯論，予以駁回。
據上論結，應依刑事訴訟法第367條前段、第372條，判決如主文
。
中    華    民    國    98    年    12    月    17    日
                  刑事第十二庭審判長法  官  蔡永昌
                                    法  官  蔡國在
                                    法  官  蔡新毅
以上正本證明與原本無異。
如不服本判決，應於收受送達後十日內向本院提出上訴書狀，其
未敘述上訴之理由者並得於提起上訴後十日內向本院補提理由書
（均須按他造當事人之人數附繕本）「切勿逕送上級法院」。
                                    書記官  賴立旻
中    華    民    國    98    年    12    月    17    日


司法院資訊處製作；財團法人民間司法改革基金會備份。
